【裁判字號】    95,訴,867
【裁判日期】    950630
【裁判案由】    毒品危害防制條例等
【裁判全文】
臺灣臺北地方法院刑事判決               95年度訴字第867號
公  訴  人  臺灣臺北地方法院檢察署檢察官
被      告  乙○○
                    （另案於臺灣臺北監獄執行中）
上列被告因毒品危害防制條例等案件，經檢察官提起公訴（九十
五年度毒偵字第六○九、一○五四號），被告於準備程序中就被
訴事實為有罪之陳述，經本院合議庭裁定改用簡式審判程序，判
決如下：
    主  文
乙○○連續施用第一級毒品，累犯，處有期徒刑壹年。扣案之如
附表二編號一所示海洛因沒收銷燬之，扣案之如附表二編號二至
七所示物品均沒收之。
    事  實
一、乙○○於民國八十七年間，因施用第二級毒品案件，經臺灣
    臺北地方法院以八十七年度毒聲字第一四九六號裁定送觀察
    、勒戒後，認無繼續施用毒品之傾向，由臺灣臺北地方法院
    檢察署檢察官於八十八年一月十八日以八十七年度偵字第二
    三四五七號為不起訴處分確定，另於九十二年七月至同年九
    月期間連續施用第二級毒品安非他命，經臺灣臺北地方法院
    於九十三年三月十二日以九十三年度簡字第五五一號判處有
    期徒刑三月確定，於同年十月五日執行完畢。猶不知悔改，
    復基於施用第一級毒品海洛因、第二級毒品安非他命之概括
    犯意，連續於九十三年十月下旬在臺北縣新店市○○路○段
    一一四巷十七號住家等處，以將海洛因、安非他命混合後，
    放置於玻璃製吸食器內燃燒之方式，施用海洛因及安非他命
    二次，後因感不適，於九十三年十一月某時起至九十五年一
    月十三日止期間，僅單獨將安非他命放置於玻璃製吸食器內
    燃燒後施用數次，先後於如附表一編號一、二所示時間、地
    點，為如附表一編號一、二所示單位查獲，並扣得如附表一
    編號一、二所示物品。
一、案經桃園縣政府警察局大溪分局、臺北縣政府警察局報請臺
    灣臺北地方法院檢察署檢察官偵查起訴。
    理  由
一、上揭犯罪事實，業據被告乙○○於本院準備程序（見本院卷
    第十六頁反面）及審理程序（見本院卷第二十頁反面）中坦
    承不諱，又被告於九十三年十一月一日零時十五分許經警採
    集尿液，經送臺灣尖端先進生技醫藥股份有限公司以以ＥＩ
    Ａ酵素免疫分析法、ＧＣ／ＭＳ氣相層析質譜儀法檢驗結果
    ，呈安非他命及鴉片類陽性反應，而被告於九十五年一月十
    四日十時許經警採集尿液，經送臺灣檢驗科技股份有限公司
    以ＥＩＡ酵素免疫分析法、ＧＣ／ＭＳ氣相層析質譜儀法檢
    驗結果，亦呈安非他命陽性反應，有桃園縣政府警察局大溪
    分局檢體監管紀錄表（見本院九十五毒聲字第二九○號卷第
    十六頁）、臺灣尖端先進生技醫藥股份有限公司九十四年六
    月十三日濫用藥物檢驗報告（見偵二卷第三頁）、應受尿液
    採驗人尿液檢體採集送驗紀錄表（見偵二卷第四頁）、臺北
    縣政府警察局毒品危害防制條例案犯罪嫌疑人姓名、尿液檢
    驗代碼對照表（見偵三卷第三五頁）及臺灣檢驗科技股份有
    限公司九十五年一月十九日濫用藥物尿液檢驗報告（見本院
    九十五毒聲字第二九○號卷第二十頁）附卷足憑，又扣案之
    如附表一編號一所示毒品二小包，經送法務部調查局以化學
    呈色法、氣相層析質譜儀法檢驗結果，均含第一級毒品海洛
    因成分，合計淨重二．七二公克，空包裝重○．五六公克，
    有法務部調查局九十三年十一月二十三日調科壹字第○二○
    ○○六七八五號鑑定通知書在卷足認（見偵一卷第三九頁）
    ，另有桃園縣政府警察局大溪分局搜索扣押筆錄（見偵一卷
    第十四、十五頁）、扣案毒品照片（見偵一卷第十七頁）及
    臺北縣政府警察局搜索扣押筆錄暨扣押物品目錄表（見偵三
    卷第三十至三四頁）在卷可資佐證，堪認被告之自白與事實
    相符，應屬可採。又被告於八十七年間，因施用第二級毒品
    案件，經臺灣臺北地方法院以八十七年度毒聲字第一四九六
    號裁定送觀察、勒戒後，認無繼續施用毒品之傾向，由臺灣
    臺北地方法院檢察署檢察官於八十八年一月十八日以八十七
    年度偵字第二三四五七號不起訴處分確定，另於九十二年七
    月至同年九月期間連續施用第二級毒品安非他命，經臺灣臺
    北地方法院於九十三年三月十二日以九十三年度簡字第五五
    一號判處有期徒刑三月確定，於同年十月五日執行完畢，有
    臺灣高等法院被告前案紀錄表在卷可查（見本院卷第五至十
    頁），按「九十二年七月九日新修正之毒品危害防制條例刪
    除二犯及三犯之規定，一改修法前繁雜之處遇程序，僅將施
    用毒品者簡化區分為初犯、再犯，並認施用毒品者係屬病患
    性犯人，以觀察、勒戒戒除其身癮，並以強制戒治去除其心
    癮。．．．。參酌上開立法理由，修正毒品危害防制條例就
    施用毒品者，祇於『初犯』及『五年後再犯』二種情形，有
    其追訴條件之限制，即須於初犯經觀察、勒戒或強制戒治釋
    放後，五年內均無施用毒品之行為，始能認其前所實施之觀
    察、勒戒或強制戒治已足遮斷毒癮，而得於五年後再犯時，
    再予適用初犯之規定，重行觀察、勒戒等程序。倘五年內已
    經再犯，被依法追訴處罰，縱其第三次《或第三次以上》施
    用毒品之時間在初犯釋放五年以後，即與『五年後再犯』之
    情形有別，且因已於『五年內再犯』，顯見其再犯率甚高，
    原實施觀察、勒戒或強制戒治，已無法收其實效，而無五年
    戒斷期之存在，自無再經觀察、勒戒及強制戒治之必要，應
    由檢察官逕行起訴，始符新法修正之本旨。」，有最高法院
    九十五年台非字第五九號判決可資參照，本件被告連續施用
    海洛因、安非他命之時間雖在初犯釋放五年以後，然被告於
    五年內另因連續施用第二級毒品安非他命，經臺灣臺北地方
    法院於九十三年三月十二日以九十三年度簡字第五五一號判
    處有期徒刑三月確定，於同年十月五日執行完畢，依上揭說
    明，本件已無再經觀察、勒戒及強制戒治之必要，應由檢察
    官逕行起訴，是被告連續施用第一級、第二級毒品罪，已堪
    認定，本件事證明確，應依法論科。
二、核被告所為，係犯毒品危害防制條例第十條第一項、第二項
    之施用第一級毒品、施用第二級毒品罪。其於施用前後持有
    第一級毒品海洛因、第二級毒品安非他命之低度行為，為施
    用之高度行為吸收，不另論罪。又被告多次施用第一級毒品
    海洛因、第二級毒品安非他命之犯行，時間緊接、方法相近
    、觸犯構成犯罪要件相同之罪名，顯係基於概括犯意為之，
    應依連續犯之規定分別論以一罪，並均加重其刑。又被告於
    九十三年十月間曾以將海洛因、安非他命混合後，放置於玻
    璃製吸食器內燃燒之方式，施用海洛因及安非他命二次，係
    以一行為觸犯連續施用第一級、第二級毒品罪，為想像競合
    犯，依刑法第五十五條之規定，應從重之連續施用第一級毒
    品罪處斷。又被告於九十三年間曾因連續施用第二級毒品安
    非他命，經臺灣臺北地方法院於九十三年三月十二日以九十
    三年度簡字第五五一號判處有期徒刑三月確定，於同年十月
    五日執行完畢，有臺灣高等法院被告前案紀錄表一份在卷可
    稽（見本院卷第五至十頁），其曾受有期徒刑之執行完畢，
    於五年以內再犯本件有期徒刑以上之罪，為累犯，應依刑法
    第四十七條之規定，加重其刑，並依法遞加之。又本件雖經
    臺灣臺北地方法院以九十四年度訴字第一八三五號判決公訴
    不受理確定在案（現由最高法院檢察署檢察總長提起非常上
    訴），然上揭不受理判決係程序判決，並無實質確定力，公
    訴人自得重行起訴，本院依法應予審判，併此敘明。爰審酌
    被告前已有如事實欄所述之施用毒品前科，此有臺灣高等法
    院被告前案紀錄表在卷可按，應知施用毒品對個人身心健康
    戕害甚鉅，猶不知悛悔，仍一再施用毒品，然於犯後尚能坦
    承犯行，及其品行、犯罪之動機、目的、所受之刺激、手段
    、智識程度、所生危害等一切情狀，量處如主文所示之刑，
    以示懲儆。扣案如附表二編號一所示之海洛因係第一級毒品
    ，應依毒品危害防制條例第十八條第一項前段之規定，沒收
    銷燬之，至扣案如附表二編號二至七所示物品，均係被告所
    有供犯罪所用之物，業據被告供承在卷，爰依刑法第三十八
    條第一項第二款之規定，均諭知沒收。
據上論斷，應依刑事訴訟法第二百七十三條之一第一項、第二百
九十九條第一項前段，毒品危害防制條例第十條第一項、第二項
、第十八條第一項前段，刑法第十一條前段、第五十六條、第五
十五條、第四十七條、第三十八條第一項第二款，判決如主文。
本案經檢察官甲○○到庭執行職務。
中    華    民    國    95    年    6     月    30    日
                  刑事第十四庭  法  官  李家慧
附錄本件論罪科刑法條：毒品危害防制條例第十條第一項、第二
項。
以上正本證明與原本無異。
如不服本判決，應於判決送達後10日內，向本院提出上訴狀。
                                書記官  楊文祥
中    華    民    國    95    年    6     月    15    日


司法院資訊處製作；財團法人民間司法改革基金會備份。
